【裁判字號】    89,易,225
【裁判日期】    890705
【裁判案由】    傷害等
【裁判全文】
臺灣士林地方法院刑事判決                          八十九年度易字第二二五號
    聲  請  人  臺灣士林地方法院檢察署檢察官
    被      告  丙○○
右列被告因傷害等案件，經檢察官聲請簡易判決處刑（八十八年度偵字第六八四０號
），本院內湖簡易庭認為不宜逕以簡易判決處刑，移由本院改依通常程序審理，判決
如左：
    主  文
丙○○以強暴、脅迫使人行無義務之事，未遂，處有期徒刑參月，如易科罰金以參佰
元折算壹日。緩刑參年。扣案之檳榔刀壹把沒收。被訴毀損部分不受理。
    事  實
一、丙○○之同居人鍾慶福將丙○○所給新台幣（下同）六千元借予其弟鍾登福，丙
    ○○於民國八十八年六月十日下午六時許打電話給鍾慶福得知當天無法要回借款
    ，即攜一把檳榔刀搭乘公車前往台北市○○區○○街六十二巷十八弄十號欲找鍾
    登福索債，丙○○於同日下午七時三十分許抵達上址由鍾慶福為其開門進入屋內
    ，丙○○因未遇鍾登福，竟憤而毀損屋內鍾登福之母丁○所有之電風扇壹台（毀
    損部分業經撤回告訴），並為使甫出房門之鍾登福之兄嫂甲○○替鍾登福還債，
    竟持檳榔刀抵住甲○○之脖子，使甲○○受有頸部挫傷之傷害（傷害部分業經撤
    回告訴），同時向甲○○嚇稱：伊是神經病，殺人也沒有關係，如果你的小孩出
    門，就殺了他們等語，使甲○○心生畏懼。嗣丁○返家，甲○○趁機躲入房間內
    ，丙○○以強暴、脅迫之方式使人行無義務之事未得逞。
二、案經甲○○訴由台北市政府警察局內湖分局送請台灣士林地方法院檢察署檢察官
    偵查聲請簡易判決處刑，本院內湖簡易庭認為不宜逕以簡易判決處刑，移由本院
    改依通常程序審理。
    理  由
壹、有罪部分：
  一、訊據被告丙○○固坦承於右揭時、地以檳榔刀抵住甲○○之脖子不諱，惟矢口
      否認有恐嚇甲○○之行為。經查：
    (一)、右揭事實，業據告訴人甲○○指訴綦詳，並有財團法人國泰綜合醫院內湖
          分院出具之診斷證明書乙紙附卷可稽，及檳榔刀一把扣案可證。
    (二)、被告丙○○於警訊時供承：「．．．我就拿刀子出來架在她脖子，要叫她
          叫鍾登福出來，欠我的錢還出來，．．．我就說你兒子出門，沒帶刀殺你
          兒子也要打傷他們．．．」等語（見偵卷第七頁反面）。經質之證人即警
          員乙○○亦證稱：筆錄皆照被告所言製作，並無逼被告承認等語（見本院
          八十九年三月二十四日訊問筆錄）。且衡情被告於警局接受偵訊時既有其
          弟劉德榮陪同在場，警員應無可能違背被告之意思製作筆錄。
    (三)、鍾登福確積欠鍾慶福六千元，業據告訴人甲○○供述明確。被告逼甲○○
          代償債務之行為，應無為自己或他人不法所有之意圖。又甲○○並無義務
          替鍾登福償還債務，被告以強暴、脅迫方式逼甲○○代鍾登福償還債務，
          自係以強暴、脅迫使人行無義務之事。
    (四)、被告因罹精神分裂症，有幻聽，被害妄想，關係妄想之症狀，固有行政院
          國軍退除役官兵輔導委員會台北榮民總醫院門診診斷證明書、台北市立忠
          孝醫院診斷證明書、居善醫院診斷證明書等在卷可憑。惟查，精神病本有
          心神喪失及精神耗弱不同，前者固可不罰，後者僅減輕其刑，故其處罰與
          否，仍須精神病之程度如何而定，非謂凡有精神病者均可不罰，且其不處
          罰與減輕其刑，必以其犯罪行為確在精神病中者為限，若其精神病時有間
          斷，而犯罪行為適在間斷之際者，則其行為與精神病無關，即不能以夙有
          精神病為理由，而主張不罰或減輕其刑，最高法院二十二年度上字第一七
          七一號著有判例可稽。本院訊之被告丙○○堅稱當天意識很清楚，精神病
          沒有發作（見本院八十九年六月二十三日審理筆錄）。且觀諸被告犯案之
          過程，亦未見其有精神病發作之症狀，足見被告犯罪時尚無心神喪失及精
          神耗弱之情形。
      綜上所述，被告空言否認犯行，不足採信。事證明確，被告犯行堪以認定。
  二、核被告所為係犯刑法第三百零四條第二項、第一項之強制未遂罪。又本件被害
      人並未因之實行無義務之事，被告所犯自屬未遂，應依法減輕其刑。又檢察官
      雖未起訴被告犯強制罪，惟檢察官已起訴之恐嚇危害安全罪部分與強制罪部分
      有實質上一罪之關係，本院自應一併審理。又被告之恐嚇行為，乃基於同一使
      人行無義務之事之目的，應包括於強制罪中，不另論以恐嚇危害安全罪。檢察
      官論告書認被告成立恐嚇危害安全罪，與強制罪間有方法結果之牽連關係，尚
      有未合，附此敘明。聲請意旨另以被告基於傷害之概括犯意，先將水果刀抵住
      甲○○脖子，使甲○○受有頸部挫傷之傷害，又徒手抓丁○之臉部、頸部，使
      丁○受有顏面擦傷、頸部挫傷、右手指撕裂傷等傷害，因認被告涉有刑法第二
      百七十七條第一項之傷害罪嫌云云。惟查，告訴乃論之罪，告訴人於第一審辯
      論終結前得撤回其告訴，又告訴經撤回者，應諭知不受理之判決，刑事訴訟法
      第二百三十八條第一項、第三百零三條第三款分別定有明文。刑法第二百七十
      七條第一項之罪，依同法第二百八十七條之規定，須告訴乃論。茲據告訴人甲
      ○○、丁○於審理中撤回告訴，依照首開說明，本應為不受理之諭知。惟聲請
      意旨認此部分與前開有罪部分，有方法結果之裁判上一罪之關係，爰不另為不
      受理之諭知。爰審酌被告犯罪之動機、目的、手段，犯罪時所受之刺激及其品
      性、生活狀況、智識程度、犯罪所生之損害，及犯罪後態度等一切情狀，量處
      如主文所示之刑。又被告前未曾受有期徒刑以上刑之宣告，有台灣高等法院被
      告全國前案紀錄表在卷可按。其因一時衝動，偶罹刑典，經此刑之宣告後，應
      知警惕而無再犯之虞，本院因認暫不執行其刑為當，予以宣告緩刑三年，用啟
      自新。扣案之檳榔刀一把，為被告所有供犯罪所用之物，業據被告供明在卷，
      應依法宣告沒收。
貳、不受理部分：
  一、聲請意旨略以：丙○○於八十八年六月十日徒手摔擲丁○所有置於住處客廳內
      之電風扇、觀音佛像、桌椅、神明桌、玻璃、插花的瓶子等物，毀損前揭物品
      ，因認被告涉有刑法第三百五十四條毀損罪嫌云云。
  二、按告訴乃論之罪，告訴人於第一審辯論終結前得撤回其告訴，又告訴經撤回者
      ，應諭知不受理之判決，刑事訴訟法第二百三十八條第一項、第三百零三條第
      三款分別定有明文。
  三、查本件告訴人丁○告訴被告丙○○毀損案件，聲請簡易判決處刑書認係觸犯刑
      法第三百五十四條之罪，依同法第三百五十七條之規定，須告訴乃論。茲據告
      訴人丁○於審理中撤回告訴，依照首開說明，應逕為不受理之諭知。
參、據上論斷，應依刑事訴訟法第二百九十九條第一項前段、第三百零三條第三款，
    刑法第三百零四條、第二十六條前段、第四十一條、第七十四條第一款、第三十
    八條第一項第二款，罰金罰鍰提高標準條例第一條前段、第二條，判決如主文。
本案經檢察官劉異海到庭執行職務。
中      華      民      國      八十九      年    七    月    五        日
                                      臺灣士林地方法院刑事第二庭
                                          法  官
右正本證明與原本無異
如不服本判決，應於送達後十日內，向本院提出上訴狀
                                          書記官
中      華      民      國      八十九      年    七    月    五        日


司法院資訊處製作；財團法人民間司法改革基金會備份。
